【裁判字號】    94,重上,25
【裁判日期】    950524
【裁判案由】    履行契約
【裁判全文】
臺灣高等法院民事判決                  94年度重上字第25號
上  訴  人
即被上訴人  己○○
上  訴  人  丁○○
共      同
訴訟代理人  李文傑律師
            林建鼎律師
被上訴人即
上  訴  人  庚○○(即陳崇賢之承受訴訟人)
            甲○○(即陳崇賢之承受訴訟人)
            戊○○(即陳崇賢之承受訴訟人)
            乙○○(即陳崇賢之承受訴訟人)
            丙○○(即陳崇賢之承受訴訟人)
共      同
訴訟代理人  陳明律師
被  上訴人  崇賢國際興業股份有限公司
法定代理人  庚○○
訴訟代理人  洪大明律師
            陳明律師
上列當事人間請求履行契約事件，上訴人對於中華民國93年11月
19日臺灣新竹地方法院91年度重訴字第 178號第一審判決各自提
起上訴，本院於95年5月3日言詞辯論終結，判決如下：
    主      文
兩造之上訴均駁回。
第二審訴訟費用由兩造各自負擔。
    事實及理由
一、本件上訴人即被上訴人陳崇賢於民國95年4月4日死亡，庚○
    ○、甲○○、戊○○、乙○○、丙○○為陳崇賢之法定繼承
    人，其聲明承受訴訟，核無不合，應予准許，合先敘明。
二、上訴人即被上訴人庚○○、甲○○、戊○○、乙○○、丙○
    ○之被繼承人己○○及上訴人即被上訴人丁○○起訴主張：
    伊與陳崇賢為同胞兄弟，渠等於九十年七月二十五日簽訂分
    業協議書，其中第四條約定：(一)、中信銀行 (嗣於九十一
    年五月十七日轉換為中國信託金融控股股份有限公司，下稱
    中國信託金控公司) 、馬上發股票、大陸投資及東南公司之
    資產、負債 (含中華路乙方名義之土地)歸乙方 (即己○○)
    經管。」、第七條第四項約定「新竹市○○街十八戶不動產
    (含屬甲方名義之土地)歸乙 (即己○○)、丙方 (即丁○○)
    ，其銀行負債三方同意以二樓以上之十四戶優先出售（三方
    皆可找人承買)，出售價格訂為每戶新臺幣 (下同)四百萬元
    ，惟在八十萬元差價內 (即每戶三百二十萬元），於有人願
    意承買，經會知他方後亦得出售。出售後償還銀行借款之剩
    餘歸乙、丙方，如有不足就一樓之部份繼續處分。同條第六
    項約定：在未完成銷售償還銀行借款前，按月應支付銀行之
    利息仍由甲方 (即陳崇賢）負擔。第十條約定：甲、乙雙方
    應在一個月內互相完成股份之轉讓手續 (即陳崇賢將大乘、
    東南股份移轉己○○指定之人，己○○將崇賢股份移轉給陳
    崇賢指定之人），並在完成過戶後向銀行申請更換負責人及
    連保人之手續，在過戶前應配合之稅務申報雙方應互相配合
    。分業協議簽訂後經己○○查知陳崇賢先後於八十八年、八
    十九年擅自出售中國信託金控公司股票共十萬六千一百七十
    一股(現存剩餘股票為四十一萬三千三百八十二股)，得款二
    百五十九萬三千七百九十七元，並領得現金股利二十八萬七
    千七百七十五元，合計為二百八十八萬一千五百七十二元，
    依上開協議書之約定，出售股票所得及現金股利均應歸己○
    ○所有，惟陳崇賢均未交付。另依分業協議書第七條第四項
    約定，新竹市○○○街十八戶不動產已部分出售，並已清償
    銀行借款，所餘新竹市○○○街八十二號、八十四號、八十
    六號、八十八號(以上登記為崇賢公司名義)，七十八號七樓
    、八十號七樓、八十六號七樓、八十八號七樓 (以上登記為
    陳崇賢名義），即應依約辦理所有權移轉登記予己○○、丁
    ○○二人共有，惟陳崇賢藉詞尚積欠玉山商業銀行（下稱：
    玉山銀行）二千萬元之貸款，拒絕過戶，致伊權益受損至鉅
    ，為此聲明，求為判決：(一)、陳崇賢應給付己○○二百八
    十八萬一千五百七十二元及自起訴狀繕本送達翌日起，至清
    償日止，按年息百分之五計算之利息。(二)、崇賢國際興業
    股份有限公司 (下稱崇賢公司）應將如原判決附表一所載不
    動產所有權移轉登記予己○○、丁○○，應有部分各二分之
    一。(三)、陳崇賢應將如原判決附表二所載不動產所有權轉
    登記予己○○、丁○○，應有部分各二分之一。(四)、訴訟
    費用由陳崇賢、崇賢公司負擔。(五)第一項聲明，願供擔保
    ，請准假執行。
三、上訴人即被上訴人陳崇賢、被上訴人崇賢公司則以：（一）
    崇賢公司非分業協議書之當事人，依債權相對性之原理，非
    屬己○○、丁○○請求之對象，渠等將之列為被告，顯然有
    誤。(二)分業協議書簽訂時，陳崇賢雖為崇賢公司之代表人
    ，然公司與公司之代表人，在法律上為各別獨立之權利義務
    主體，不能將公司代表人個人之行為，視為公司對外之行為
    ，況「分業協議書」乃兄弟間本於血緣關係，就家族事業及
    財產為協議分割，與因法律擬制而存在之社團法人「崇賢公
    司」全然無涉。況崇賢公司如同大乘公司、百內爾公司，乃
    該分業協議書之分業對象，性質上屬「法律行為客體」，己
    ○○、丁○○將崇賢公司列為被告，顯有將「客體」作為「
    主體」之誤。從而，己○○、丁○○請求崇賢公司應將如原
    判決附表一所載不動產所有權移轉登記予己○○、丁○○，
    顯屬無據。(三)陳崇賢為償還崇賢公司應負擔之柯焯景銀行
    貸款，先後於九十年六月十一日、同月二十九日、七月三十
    日共出售中國信託金控公司股票十萬六千一百七十一股，得
    款二百五十九萬三千七百九十七元，扣除證交稅七千七百八
    十元、手續費三千七百二十八元、匯費九十元、餘款二百五
    十八萬二千一百九十九元，分別於九十年六月十四日及七月
    三日償還以柯焯景名義向合作金庫之貸款，旨在減輕兩造之
    共同負擔，己○○、丁○○無請求返還之權利。另九十年度
    之現金股利二十八萬七千七百七十五元，陳崇賢早於九十一
    年五月八日委託訴外人陳明律師，通知己○○，於其同意陳
    崇賢運出其存放於湖口倉庫崇賢公司物品之同時交付。然己
    ○○迄未同意陳崇賢運出前述物品，陳崇賢自無給付遲延可
    言。又兩造間分業協議書第七條第四款後段明載：「 (新竹
    市○○○街二樓以上十四戶）出售後償還銀行借款之剩餘歸
    乙、丙方，如有不足就一樓之部份繼續處分。」，顯係附有
    「償還銀行借款完畢」之停止條件，然系爭房屋除玉山銀行
    之借款外，上海商業銀行尚有借款五百二十九萬六千二百二
    十元未償還。且之前出售房屋仍不足償還上海銀行、第一銀
    行、華南銀行之貸款，尚由崇賢公司墊款三百四十八萬四千
    九百七十九元，則上述停止條件尚未成就，己○○、丁○○
    請求移轉房屋所有權，於法有違等語置辯。並答辯聲明：(
    一) 、己○○、丁○○在第一審之訴駁回。(二)、訴訟費用
    由己○○、丁○○負擔。(三)、如受不利之判決，陳崇賢願
    供擔保，請准免為假執行之宣告。
四、原審判決陳崇賢應給付己○○二百八十八萬一千五百七十二
    元及自民國九十一年十月八日起至清償日止，按年息百分之
    五計算之利息；而駁回己○○、丁○○其餘之請求。己○○
    、丁○○就其敗訴部分，聲明不服，求為廢棄原判決不利於
    己部分，並判決  (一)崇賢公司應將如原判決附表一所載不
    動產所有權移轉登記予己○○、丁○○，應有部分各二分之
    一；(二)陳崇賢應將如原判決附表二、三所載不動產所有權
    移轉登記予己○○、丁○○，應有部分各二分之一。陳崇賢
    就原審判命其給付部分，亦聲明不服，求為廢棄原判決不利
    於己之部分，並駁回己○○、丁○○在第一審之訴。(己○
    ○另請求陳崇賢應將其於九十年十二月底以前所有之中國信
    託金控公司股票三十一萬九千六百四十股及上開股權日後所
    生之孳息辦理過戶並交付予己○○所有，經原審判決己○○
    勝訴，陳崇賢就此部分一併聲明不服提起上訴，惟其於本審
    中撤回該部分之上訴，此部分已告確定，理由不再贅述）。
    另兩造就對造之上訴均聲明求為駁回上訴。
五、兩造不爭執之事項:
(一)、上訴人己○○、丁○○與陳崇賢為同胞兄弟，渠等於九十
      年七月二十五日簽訂分業協議書，其中第四條約定：中信
      公司、馬上發股票、大陸投資及東南公司之資產、負債（
      含中華路乙方名義之土地）歸乙方經管。」、第七條第四
      項約定「新竹市○○街十八戶不動產 (含屬甲方陳崇賢名
      義之土地)歸乙 (即己○○)、丙方 (即丁○○），其銀行
      負債三方同意以二樓以上之十四戶優先出售 (三方皆可找
      人承買)，出售價格訂為每戶新臺幣 (下同)四百萬元，惟
      在八十萬元差價內 (即每戶三百二十萬元），於有人願意
      承買，經會知他方後亦得出售。出售後償還銀行借款之剩
      餘歸乙、丙方，如有不足就一樓之部份繼續處分。同條第
      六項約定：在未完成銷售償還銀行借款前，按月應支付銀
      行之利息仍由甲方負擔。第十條約定：甲、乙雙方應在一
      個月內互相完成股份之轉讓手續 (即陳崇賢將大乘、東南
      股份移轉己○○指定之人，己○○將崇賢股份移轉給陳崇
      賢指定之人），並在完成過戶後向銀行申請更換負責人及
      連保人之手續，在過戶前應配合之稅務申報雙方應互相配
      合。
(二)、陳崇賢於九十年六月十一日出售中國信託金控公司獲配之
      股票四萬九千股、九十年六月二十九日出售五萬七千股、
      九十年七月三日出售一百七十一股，合計十萬六千一百七
      十一股，得款合計二百五十九萬三千七百九十七元，另領
      得中國信託金控公司配發之九十年度現金股利二十八萬七
      千七百七十五元等情，為陳崇賢所不否認，復經原審向中
      國信託商業銀行函查明確，有中國信託商業銀行九十二年
      二月十三日中信銀代發字第九二○○三二○一七二號函一
      件附卷可稽。
(三)、崇賢公司前以新竹市○○○街八十二號、同街八十四號、
      同街八十六號五樓、同街八十號五樓、同街八十號六樓為
      擔保向上海銀行申請抵押借款，於九十年七月二十五日尚
      積欠上海銀行本金一千三百萬元，截至九十三年六月二十
      一日止，尚欠該銀行本金二百七十萬四千八百七十二元等
      情，業經原審向上海商業銀行函查無訛，有上海銀行新竹
      分行九十三年六月二十一日(九三)上新業字第○六七號函
      一紙附卷為憑。
六、本院得心證之理由：
    本件兩造爭執之重點為：(一)陳崇賢出售中國信託金控公司
    股票所取得之款項可否拒絕交付己○○？(二)陳崇賢所領得
    中國信託金控公司九十年度之現金股利二十八萬七千七百七
    十五元，與其有搬遷崇賢公司置放在大乘公司位於湖口倉庫
    內之物品權利，能否行使同時履行抗辯權？(三)己○○、丁
    ○○請求陳崇賢移轉房地是否附有償還銀行借款完畢之停止
    條件，如有，其條件是否已經成就？茲分別論述如下：
(一)、陳崇賢出售中國信託金控公司股票所取得之款項可否拒絕
      交付己○○？
  １、陳崇賢主張其先後三次出售中國信託金控公司之股票，得
      款合計二百五十九萬三千七百九十七元，係為清償以柯焯
      景名義向合作金庫之貸款，旨在減輕兩造之共同負擔，且
      因該出售股票行為係為家族之利益，依民法第一百七十六
      條，亦可本於無因管理之管理人地位，向己○○請求償還
      其費用及支出時之利息，是陳崇賢得以此項請求權與己○
      ○之股票價金請求權互為抵銷等語，然為己○○所否認，
      並辯稱：依分業協議書之約定，柯焯景向合作金庫之貸款
      ，應由陳崇賢自行負擔，不得以出售股票所得清償其貸款
      云云。經查：柯焯景前向合作金庫所為之貸款，係於八十
      一年十一月二十五日由柯焯景邀同兩造父親陳國禎為連帶
      保證人，向合作金庫借款五百萬元，並自八十一年十一月
      起至九十年六月十四日止，按月陸續償還本金合計一百十
      六萬八千二百零五元等情，業據原審向合作金庫銀行新竹
      分行函查屬實，有合作金庫銀行新竹分行九十二年九月十
      六日合金新竹字第０九二０００五五六四號函一件檢附借
      據、放款帳務資料查詢單各一件附卷可稽，陳崇賢亦坦稱
      ：柯焯景向合作金庫所為之貸款本息，一向係由陳氏家族
      負擔等語，則陳崇賢苟認為出售中國信託金控公司之股票
      ，用以清償柯焯景之貸款，係屬減輕兩造共同負擔之行為
      ，衡之常情，即應於九十年六月十四日以前儘速出售，俾
      免負擔沈重利息，不應遲至兩造商議家產分業後始私下為
      之，陳崇賢上開所辯，顯違常理，已難採信。末查，兩造
      所立分業協議書，雖未明確約定柯焯景向合作金庫所為之
      貸款本息，應由何方負擔，惟觀之分業協議書之約定，陳
      崇賢係取得百內爾公司、崇賢公司之經營權，其他財產則
      由己○○、丁○○二人取得，並由陳崇賢負擔崇賢公司所
      有臺北市○○○路不動產及新竹市○○○街等十八戶不動
      產向銀行設定之抵押借貸之利息。該協議書第四條第六項
      復約定：在未完成銷售償還銀行借款前，按月應支付銀行
      之利息仍由甲方  (即陳崇賢)負擔。易言之，有關銀行之
      貸款本金利息，如無特別之約定悉由陳崇賢負責清償。而
      柯焯景之銀行貸款本息究竟應由何人清償，該分業協議書
      既無特別約定，揆之前揭分業協議書之真意，自應由陳崇
      賢負責清償始合乎契約之真意，此觀陳崇賢於九十一年六
      月二十五日即兩造簽立系爭分業協議書之後，曾向合作金
      庫清償七十九萬五千九百八十一元，卻未向己○○提出亦
      應共同負擔之抗辯益明，是以陳崇賢辯稱：其出售中國信
      託金控公司之股票，用以清償柯焯景向合作金庫之貸款，
      係為減輕兩造共同負擔之行為，得抵銷其應給付己○○之
      股票所得云云，顯與兩造分業協議時之真意有悖，要難採
      信。又陳崇賢辯稱：柯焯景之銀行貸款係由伊父陳國禎擔
      任連帶保證人，依法理，應由己○○、丁○○、陳崇賢三
      人共同平均分攤，己○○為陳國禎之次子，依法至少應負
      擔前述債務之三分之一，且登記崇賢公司名義之新竹市○
      ○○街及新竹市○○路三棟不動產貸款之利息雖由陳崇賢
      負擔，但其本金之清償，依分業協議書約定，應以該等不
      動產處分償還之，由之以觀，柯焯景之銀行債務亦應如光
      華東街之資產處分清償云云。惟查分業協議書就柯焯景向
      合作金庫貸款之本息，如何清償既未特別約定，依分業協
      議書之真意，即應由陳崇賢負責清償，其上開所辯，即未
      能舉證以實之，尚難採信。
  ２、從而，己○○請求陳崇賢應給付其出售前開中國信託金控
      公司之股票合計十萬六千一百七十一股，得款合計二百五
      十九萬三千七百九十七元，要非無據，堪予採信。
(二)、陳崇賢所領得中國信託金控公司九十年度之現金股利二十
      八萬七千七百七十五元，與其有搬遷崇賢公司置放在大乘
      公司位於湖口倉庫內之物品權利，能否行使同時履行抗辯
      權？
  １、陳崇賢雖主張其取得之中國信託金控公司九十年度現金股
      利二十八萬七千七百七十五元，得與其有搬遷崇賢公司置
      放在大乘公司位於湖口倉庫內之物品權利行使同時履行抗
      辯權，惟為己○○所否認，而系爭分業協議書既係兩造就
      陳氏家族之主要財產為分析，並明定百內爾公司、大乘公
      司、東南公司及崇賢公司等各家公司之經營權，及中國信
      託金控公司、馬上發股票之所有權，暨新竹市○○路不動
      產、光華東街十八戶不動產之所有權，應認系爭協議書係
      己○○、丁○○與陳崇賢間就不同種類財產明定各別歸屬
      之約定，除當事人有以之為約定一個債權或債務之積極的
      意思表示，依民法第二百七十一條規定，應解為約定數個
      債權或債務之關係，則陳崇賢應取得崇賢公司物品之產權
      ，是否得認與己○○應取得中國信託金控公司之現金股利
      間，係基於同一之雙務契約而發生，且有使雙方因契約而
      互負債務之意，尚非無疑。
  ２、又按所謂同時履行之抗辯，乃係基於雙務契約而發生，倘
      雙方之債務，非本於同一之雙務契約而發生，縱令雙方債
      務在事實上有密切之關係，或雙方之債務雖因同一之雙務
      契約而發生，然其一方之給付，與他方之給付，並非立於
      互為對待給付之關係者，均不能發生同時履行之抗辯 (最
      高法院五十九年度臺上字第八五○號判例意旨參照）。查
      兩造所簽訂之系爭分業協議書第十條既約定：「甲、乙雙
      方 (註：指陳崇賢、己○○）應在一個月內互相完成股份
      之轉讓手續 (即甲方將大乘、東南股份移轉己○○指定之
      人，乙方將崇賢股份移轉給甲方指定之人），並在完成過
      戶後向銀行申請更換負責人及連保人之手續，在過戶前應
      配合之稅務申報雙方應互相配合。」乙節，第十一條亦約
      定：「分業後各方所分得產業即歸其個人所有，此後各自
      負經營成敗之責，不得藉任何理由要求他方再給予任何補
      償。」等情，且證人陳山澤亦到庭證述：「 (問：雙方立
      協議書有無提到湖口倉庫存貨如何處理？）答：當時未提
      到存貨如何處理，但依照陳家上一代分家的經驗應是個人
      各自處理公司的存貨及應收應付款。當時我們最主要是要
      談大原則，由陳崇賢獨自經營百內爾公司，己○○、丁○
      ○兩人是否同意讓他經營，至於細節再談。」等語 (詳原
      審九十二年五月十九日言詞辯論筆錄），足見陳崇賢依分
      業協議書取得崇賢公司之經營權後主要義務乃係將大乘、
      東南公司之股份移轉給己○○指定之人，至己○○則負有
      將崇賢公司之股份移轉給陳崇賢指定之人之義務，應認於
      此方有互為對待給付之關係。至己○○取得中國信託金控
      公司股票之所有權，縱係基於系爭分業協議書而發生，然
      與陳崇賢取得崇賢公司之經營權間，既非立於互為對待給
      付之關係，揆之上開規定，顯不能發生同時履行之抗辯，
      堪予認定。
  ３、從而，本件己○○取得中國信託金控公司現金股利，與陳
      崇賢取得崇賢公司之經營權間，既無對價關係，且非互負
      債務之情形，則陳崇賢執其應取得崇賢公司置放在大乘公
      司位於湖口倉庫內物品之權利，而主張行使同時履行抗辯
      權，即屬無據，難予採信。是己○○主張陳崇賢應將已領
      得之現金股利二十八萬七千七百七十五元交付予己○○，
      即屬正當，應予准許。
(三)、己○○、丁○○請求陳崇賢移轉房地是否附有償還銀行借
      款完畢之停止條件，如有，其條件是否已經成就？
      己○○、丁○○雖主張新竹市○○○街十八戶不動產，依
      分業協議書約定於出售後償還銀行借款之剩餘，歸己○○
      、丁○○所有，現銀行借款業已償還完畢，陳崇賢即應將
      如原判決附表一、二所示之不動產移轉登記予己○○、丁
      ○○所有等語，惟為陳崇賢所否認，並以前開情詞置辯。
      查系爭分業協議書第七條第四項既約定：「(四)新竹市○
      ○○街十八戶不動產 (含屬陳崇賢名義之土地）歸己○○
      、丁○○，其銀行負債三方同意以二樓以上十四戶優先出
      售 (三方皆可找人承買），出售價格訂為每戶四百萬元，
      惟在八十萬元差價內 (即每戶三百二十萬元），於有人願
      意承買，經會知他方後亦得出售。出售後償還銀行借款之
      剩餘歸己○○、丁○○，如有不足就一樓之部分繼續處分
      。」、「(六)在未完成銷售償還銀行借款前，按月應支付
      銀行之利息仍由陳崇賢負擔。」等語，足見兩造應係約定
      新竹市○○○街十八戶不動產於償還銀行借款剩餘後，方
      歸己○○、丁○○所有。又崇賢公司前以新竹市○○○街
      八十二號、同街八十四號、同街八十六號五樓、同街八十
      號五樓、同街八十號六樓向上海銀行申請抵押借款，於九
      十年七月二十五日尚積欠上海銀行本金一千三百萬元，截
      至九十三年六月二十一日止，尚積欠上海銀行本金二百七
      十萬四千八百七十二元等情，業經原審向上海商業銀行函
      查無訛，有上海銀行新竹分行九十三年六月二十一日 (九
      三）上新業字第○六七號函一紙附卷為憑，則陳崇賢辯稱
      ：如附表一、二所示之房地目前尚未清償銀行借款完畢，
      要非無據。再己○○雖主張：新竹市○○○街十八戶不動
      產中 (註：指新竹市○○○街八十八號四樓、同街八十八
      號五樓，同街八十八號六樓，同街八十六號六樓等四戶不
      動產），於兩造簽訂分業協議書時，係以貸款數額九百九
      十萬元為基準向華南銀行申貸，惟為陳崇賢所否認，而觀
      之己○○、丁○○所提出兩造於簽訂分業協議書以前之八
      十八年、八十九年度銀行放款資料表內，均記載華南銀行
      「崇賢國際信用＼３００萬，已用３００，抵押＼９９０
      萬，已用９９０」等情，則己○○、丁○○認上開房地於
      兩造簽訂分業協議書時，係以貸款數額九百九十萬元為基
      準向華南銀行申貸云云，顯與上開放款資料記載不符，且
      己○○、丁○○亦未提出該三百萬元信用貸款不應納入銀
      行借款之具體事由，以供本院審酌，足見己○○、丁○○
      上開所述，顯違經驗法則，難予採信。末查，己○○、丁
      ○○既不否認新竹市○○○街十八戶房地產出售時，既須
      要支付必要之仲介費、土地增值稅、代書費等費用，則崇
      賢公司會計陳炫美依新竹市○○○街十八戶房地已出售之
      價格，扣除仲介費、土地增值稅、代書費等費用後，所列
      出償還銀行借款經過情形之資料，至九十二年十月二十日
      製表日止既尚有向上海銀行借貸之本金三百六十四萬二千
      四百四十一元未償，即無任何不當情事，且經證人陳炫美
      到庭證述核實製表無訛，從而，己○○、丁○○主張新竹
      市○○○街十八戶不動產，業已償還銀行借款完畢，是陳
      崇賢負有將如原判決附表一、二所示之不動產移轉登記予
      己○○、丁○○所有乙節，既與實情不符，難予採信。己
      ○○雖主張證人陳炫美於原審92年11月 5日言詞辯論自承
      光華街78號6樓於92年 2月賣出可得款320萬元，則兩相抵
      扣之下，應只積欠上海銀行442,441元 ，則被上訴人應積
      極促使該剩餘之44萬餘元貸款餘額，獲得完美之解決，而
      迅速履行「分業協議書」之義務，惟被上訴人竟未為此途
      ，而一再抗拒上訴人移轉房地之請求，即係以不正當消極
      行為阻其條件之成就，應視為條件業已成就云云，然證人
      陳炫美92年11月 5日證詞全文實為：「 (問：光華東街78
      號6樓是否在今年2月賣出，得款320萬元？)是，但目前只
      有取得300萬元」、「(問：光華東街的房地出售後連同上
      開320萬元是否已清償第一、上海、華南銀行貸款完畢？)
      尚欠約200多萬元 ，詳細數字需再查證」，己○○斷章取
      義摘取證人部分之證詞而為錯誤之推論，其主張顯不足採
      。又兩造對於訴外人百內爾公司以新竹市○○段五二三、
      五二四號土地，向玉山銀行貸款一千四百萬元，該項貸款
      應否由陳崇賢負責清償，雙方爭執甚烈，惟查截至九十二
      年十月二十日止，以前開房屋向銀行抵押之借款，其中上
      海銀行借貸之本金尚有三百六十四萬二千四百四十一元未
      償，已如前述，則償還銀行借款完畢之條件尚未成就，依
      分業協議書之約定，己○○尚不得向陳崇賢及崇賢公司請
      求移轉系爭房屋，則玉山商業銀行新竹分行之貸款一千四
      百萬元是否在分業協議書清償之範圍，因與本件之勝負無
      涉，即無審究之必要，併此敘明。
七、綜上所述，己○○依其與陳崇賢簽訂之分業協議書，請求陳
    崇賢應給付其出售前開中國信託金控公司之股票合計十萬六
    千一百七十一股，得款合計二百五十九萬三千七百九十七元
    ，及將已領得之中國信託金控公司現金股利二十八萬七千七
    百七十五元交付予己○○，既非無據，則己○○請求陳崇賢
    合計給付二百八十八萬一千五百七十二元（計算式為：
    0000000+287775= 0000000)，及自起訴狀繕本送達翌日即九
    十一年十月八日起至清償日止，按年息百分之五計算之利息
    ，核屬有據，應予准許，逾此部分之請求，則屬無據，應予
    駁回。原審就上開應准許部分，為己○○勝訴之判決，並依
    兩造之聲明，分別酌定相當金額，宣告准、免假執行，就不
    應准許部分為己○○、丁○○敗訴之判決，上訴人陳崇賢、
    己○○、丁○○各就其敗訴部分分別提起上訴，指摘原判決
    不當，求予廢棄改判，均為無理由，應駁回其上訴。
八、本件事證已臻明確，兩造攻擊防禦方法及舉證，經核與本件
    判決結果不生影響，爰不一一論述，另己○○、丁○○請求
    向上海銀行、第一銀行東門分行、華南商業銀行新竹分行及
    玉山商業銀行新竹分行，查明貸款之詳細過程及金額，因與
    本件之勝負無關，核無必要，均併此敘明。
九、本件兩造之上訴均為無理由，依法判決如主文。
中    華    民    國    95    年    5     月    24    日
                  民事第十二庭審判長法  官  張宗權
                                    法  官  蕭艿菁
                                    法  官  陳永昌
正本係照原本作成。
如不服本判決，應於收受送達後20日內向本院提出上訴書狀，其
未表明上訴理由者，應於提出上訴後20日內向本院補提理由書狀
（均須按他造當事人之人數附繕本）上訴時應提出委任律師或具
有律師資格之人之委任狀；委任有律師資格者，另應附具律師資
格證書及釋明委任人與受任人有民事訴訟法第466條之一第一項
但書或第二項（詳附註）所定關係之釋明文書影本。
中    華    民    國    95    年    5     月    25    日
                                    書記官  劉美垣
附註：
民事訴訟法第四百六十六條之一（第一項、第二項）：
對於第二審判決上訴，上訴人應委任律師為訴訟代理人。但上訴
人或其他法定代理人具有律師資格者，不在此限。
上訴人之配偶、三親等內之血親、二親等內之姻親，或上訴人為
法人、中央或地方機關時，其所屬專任人員具有律師資格並經法
院認為適當者，亦得為第三審訴訟代理人。


司法院資訊處製作；財團法人民間司法改革基金會備份。
